【裁判字號】    97,家聲,362
【裁判日期】    971124
【裁判案由】    指定親屬會議會員
【裁判全文】
臺灣板橋地方法院民事裁定             97年度家聲字第362號
聲  請  人  戊○○
相  對  人
即禁治產人  己○○
上列聲請人聲請指定禁治產人己○○之親屬會議會員事件，本院
裁定如下：
    主    文
指定附表所示人員為禁治產人己○○之親屬會議會員。
聲請費用由禁治產人己○○負擔。
    理    由
一、按依民法第1132條第1 項所定為禁治產人聲請指定親屬會議
    會員時，由禁治產人住所地之法院管轄，非訟事件法第158
    條第1 項定有明文。本件禁治產人己○○籍設台北縣五股鄉
    ○○路貿商巷3 弄15號2 樓，屬本院轄區，本院有管轄權，
    先予敘明。
二、本件聲請意旨略以：聲請人戊○○之母即相對人己○○（女
    ，民國○○年○○月○○日生，身分證統一編號：Ｚ000000000 號
    ，籍設台北縣五股鄉○○路貿商巷3 弄15號2 樓）於民國97
    年4 月29日經行政院衛生署桃園療養院鑑定其自成年早期即
    發生慢性精神分裂症，功能明顯退化，且曾長期安置於精神
    醫療復健機構；出院期間，社會功能受精神症狀影響，恢復
    有限，過去多仰賴家人處理身邊事物；近3 年多來，己○○
    精神症狀雖經治療，但未完全復原，屬難治型慢性精神分裂
    症病患；智力測驗顯示全智商為51，為中度智能障礙範圍，
    顯示其能力較常人為差。己○○目前生活功能明顯退化，個
    人衛生需人照顧，且定向感、記憶力、計算能力、現實判斷
    能力、認知功能等皆有明顯之缺損，身邊週遭複雜事物（例
    如：對自身財產多寡、禁治產相關事宜等）之處理，需人完
    全協助，精神狀態達精神耗弱之程度，業經本院以97年度禁
    字第5 號裁定宣告相對人己○○為禁治產人。茲因相對人己○○並無民法第1111條第1 項規定之法定監護人，且僅有一
    名親屬會議會員即相對人之大姐譚木嬌，而無足額可擔任親
    屬會議會員之親屬，致不能召開親屬會議，供法院徵求親屬
    會議之意見選定監護人，為召開親屬會議，俾能選定監護人
    ，爰依民法第1132條第1 項之規定，聲請指定相對人即禁治
    產人己○○之親屬甲○○、丁○○、乙○○、丙○○為相對
    人之親屬會議會員等語，並提出戶籍謄本7 件、己○○親屬
    系統表1 件為證。
三、按禁治產人之監護人不能依民法第1111條第1 項第1 款至第
    5 款規定定其監護人時，由法院徵求親屬會議之意見選定之
    ；又無民法第1131條規定之親屬，或親屬不足法定人數時，
    法院得因有召集權人之聲請，於其他親屬中指定之，民法第
    1111條第2 項、第1132條第1 項分別定有明文。
    經查：
（一）本件聲請人戊○○為相對人己○○之長女，前曾由聲請人
      戊○○及其妹丁○○向本院聲請宣告己○○為禁治產人，
      並經本院以97年度禁字第5 號裁定宣告己○○為禁治產人
      等情，除有本院97年度禁字第5 號民事裁定影本1 份在卷
      可參，並經本院依職權調取該禁治產宣告事件卷宗查明屬
      實，堪信為真實。
（二）相對人己○○並無民法第1111條規定之法定監護人，亦無
      足額可擔任親屬會議會員之親屬，致不能召開親屬會議，
      供法院徵求親屬會議之意見選定監護人等情，業經聲請人
      提出親屬系統表暨戶籍謄本等件為憑，亦應認為真實。
（三）聲請人為召開親屬會議，俾能選定監護人，乃聲請指定如
      附表所示相對人即禁治產人己○○之親屬為其親屬會議會
      員，經核聲請人提出之戶籍謄本及親屬系統表，彼等四人
      確屬相對人之親屬無訛；又其中三人甲○○、丁○○、乙○○亦同意擔任相對人即禁治產人己○○之親屬會議會員
      ，此業據聲請人提出同意書三件為憑。揆諸上開規定意旨
      ，聲請人聲請指定如附表所示禁治產人己○○之親屬為其
      親屬會議會員，核無不合，應予准許，爰指定如附表所示
      之人為相對人即禁治產人己○○之親屬會議會員。
四、另按親屬會議會員，應就禁治產人之下列親屬與順序定之：
    （一）直系血親尊親屬。（二）三親等內旁系血親尊親屬。
    （三）四親等內之同輩血親，民法第1131條第1 項定有明文
    。經查，本件相對人即禁治產人己○○尚有1 名親屬會議會
    員譚木嬌，係相對人之大姐，即相對人之四親等內之同輩血
    親，此有上開戶籍謄本及親屬系統表在卷可稽，依前述民法
    第1131條第1 項規定，渠即為相對人之法定親屬會議會員，
    自無另行聲請法院指定其為親屬會議會員之必要，附此敘明
    。
五、依非訟事件法第158 條第3 項，裁定如主文。
中    華    民    國    97    年     11   月    24    日
                  家事法庭  法  官  郭光興
以上正本係照原本作成。
如對本裁定抗告須於裁定送達後10日內向本院提出抗告狀。
中    華    民    國    97    年     11   月    24    日
                            書記官  簡維萍
附表：
甲○○    男、民國○○○年○月○日生
          身分證統一編號：Ｚ000000000號
          住台北市大同區○○○路○段二十五巷十七弄一號四
            樓
丁○○    女、民國○○○年○○月○日生
          身分證統一編號：Ｚ000000000號
          住台北縣汐止市○○○路八十六巷五十七號四樓
乙○○    男、民國○○○年○○月○○○日生
          身分證統一編號：Ｚ000000000號
          住台北市○○區○○街二十號
丙○○    男、民國○○○年○月○○日生
          身分證統一編號：Ｚ000000000號
          住台北縣五股鄉○○路貿商巷三弄十五號二樓


司法院資訊處製作；財團法人民間司法改革基金會備份。
